【裁判字號】    89,訴,170
【裁判日期】    891011
【裁判案由】    毒品危害防制條例
【裁判全文】
臺灣臺東地方法院刑事判決                          八十九年度訴字第一七號
    公  訴  人  臺灣臺東地方法院檢察署檢察官
    被      告  丙○○
    指定辯護人  本院公設辯護人乙○○
右列被告因違反毒品危害防制條例案件，經檢察官提起公訴 (八十九年度偵字第八二
八六號)，本院判決如左：
    主      文
丙○○連續販賣第二級毒品（安非他命），累犯，處有期徒刑柒年肆個月，新臺幣貳
仟元沒收，如果全部或一部不能沒收時，以所有財產抵償；另外又連續轉讓第二級毒
品（安非他命），累犯，處有期徒刑捌個月。應執行有期徒刑柒年拾個月，新臺幣貳
仟元沒收，如果如全部或一部不能沒收時，以所有財產抵償。
扣案的第二級毒品安非他命捌包（包含分裝袋共重約拾壹點壹公克），都沒收銷燬。
    事      實
一、丙○○有多次犯罪前科，最近一次的犯罪是在民國八十六年，因為竊盜罪，被臺
    灣屏東地方法院判處有期徒刑一年二個月（八十六年五月十三日判決確定），之
    後，入監服刑，在八十八年六月八日執行完畢。出獄不到五年，又出於轉讓第二
    級毒品安非他命的連續犯罪故意，從八十九年的三月份開始，一直到八十九年四
    月十三日為止的這段期間，在臺東市○○路３３３號順天宮的房間裡面，先後三
    次免費提供安非他命給甲○○施用（甲○○施用毒品部分，已另案移送辦理）。
    另外，丙○○也是在八十九年的三月份到四月初，出於連續販賣安非他命的犯罪
    故意，也是在順天宮，先後二次賣安非他命給甲○○，每次都是一小包，每包的
    價錢是新臺幣一千元。後來在八十九年四月十三日的下午，大約四點左右，丙○
    ○帶著八包的安非他命（其中一包重約六．八公克，一包重約０．六公克，另外
    六包共重約三．七公克），要去找甲○○，就在順天宮前面，被警方當場逮捕。
二、本案是臺東縣警察局移送臺灣臺東地方法院檢察署檢察官而偵查起訴。
    理      由
一、本案的被告丙○○對於他在右邊所敘述的時間、地點，免費轉讓第二級毒品安非
    他命給甲○○施用的犯罪行為，被告在檢察官偵查中及本院調查審理時，都已經
    明白承認有提供安非他命給甲○○施用，而且被告所說轉讓安非他命的事實，和
    證人甲○○在檢察官的偵查訊問當中，所說的經過情形互相符合，此外還有當天
    被告留給甲○○施用，從甲○○身上扣到０．五公克的安非他命可以證明。因此
    ，本案的犯罪事實清楚，證據也很明確，被告有連續轉讓安非他命的行為應可認
    定。
    但是被告對於販賣安非他命給甲○○的犯罪事實，被告則是從頭到尾地否認，並
    抗辯說：「我沒有賣給甲○○，是她拿錢給我，要我幫她買」，而被告的指定辯
    護人替被告答辯，也是說證人甲○○的證詞與事實不符而不可採信。然而，本院
    經過調查之後的發現是；被告在八十九年三月份到四月十三日的中間，兩次到順
    天宮裡面，各以一千元的安非他命賣給證人甲○○，這個犯罪的事實經過，證人
    甲○○在警察局及第二次、第三次檢察官偵查訊問當時，都已經說明清楚，並且
    甲○○有在檢察官那邊具結作證。雖然證人甲○○在本院調查時，也具結作證說
    ：「他之前有向我借一萬元不還給我，我很生氣才這樣說」，但是，本院認為甲
    ○○在本院的證詞，完全是為了替被告脫罪才故意這樣說的。因為；
    第一點、既然被告欠證人錢，而被告自己又說時常免費提供安非他命給證人，而
    安非他命是要用金錢才買得到，為什麼被告沒有拿來抵他欠證人的債？
    第二點、被告有說是證人拿一千元給他，叫被告幫她買安非他命。如果被告真的
    有欠證人一萬元，證人直接從這一萬元的借款中扣下來就可以，幹什麼還要再拿
    一千元出來。
    再加上，檢察官在第二次偵訊時，曾問過證人甲○○：「上次偵訊時（第一次偵
    訊），為何說沒向丙○○買過？」，證人回答說：「不希望他被關那麼久」（見
    檢方偵查卷第四十八頁），再把證人在第一次檢察官偵訊時所說：「之前我借他
    １００００元，他要來還，就被警察捉了，我不知他來何事」的話，和被告在警
    察局及第一次檢察官偵訊時的回答，拿來對照，被告是說；「（被捉當天為何找
    甲○○）想去吸安」，可以看得出來，被告在本院調查訊問證人甲○○之前，從
    來沒有提過這一萬元借款的事。由此更可證明；證人在本院調查時所說；「是因
    為被告欠她一萬元不還，她生氣才這樣說（被告賣安非他命給她）」的證詞，完
    全不是真的有這一回事。實際上，被告和證人之間根本沒有一萬元的借款。
    既然證人在本院調查時所說的證詞不是真實的，那她在檢察官偵查當中所說的證
    詞，就可以採信，那就是；證人確實有向被告買過安非他命。
    從以上的論證，可以得知；被告的抗辯不能採信，本案中，被告犯罪的證據明確
    ，因此，被告有賣安非他命的行為應可認定。
二、被告所觸犯的罪名是；毒品危害防制條例第四條第二項的販賣第二級毒品安非他
    命罪與第八條第二項的轉讓第二級毒品安非他命罪。而被告非法持有安非他命的
    行為，已經被他販賣及轉讓的行為所吸收，就不再另外論罪科刑。至於被告當天
    所持有的八包安非他命，也因為他有施用安非他命（已被本院裁定觀察勒戒、強
    制戒治），而不再另行論罪處罰。
    被告在八十六年的時候，因為觸犯竊盜罪，被法院判處有期徒刑一年二個月，而
    在八十八年六月八日執行完畢，可以參閱附在本院卷內的臺灣臺東地方法院檢察
    署刑案資料查註紀錄表，他在五年之內，再犯本件有期徒刑以上的罪名，屬於累
    犯，依照刑法第四十七條規定：「受有期徒刑之執行完畢，五年以內再犯有期徒
    刑以上之罪者，為累犯，加重本刑至二分之一」，應該依法加重被告的刑度。而
    且被告先後二次販賣安非他命和三次轉讓安非他命的犯罪行為，在時間上非常接
    近，又是觸犯構成犯罪要件相同的罪名，不論販賣或是轉讓，同樣都是出於連續
    的犯罪故意所為，都屬於連續犯，應該依刑法第五十六條的規定，加重犯罪的刑
    度，並且依照刑法第七十條的規定，依次加重被告本罪的刑度。
    另外，被告所犯的販賣安非他命以及轉讓安非他命，這兩個罪是被告分別興起的
    犯罪故意，而且是觸犯不同的犯罪構成要件，因此，屬於數個犯罪，應該分別科
    刑及處罰。
    於是，本院審酌被告犯罪的動機、目的、手段，與被告販賣、轉讓毒品的數量和
    次數都不多等情節，以及被告在犯罪後的態度等一切情狀之後，而量處如主文所
    記載的刑罰，並且依法對他酌定應執行有期徒刑的刑度。
三、毒品危害防制條例第十八條第一項前段規定：「查獲之毒品及專供施用毒品之器
    具，不問屬於犯人與否，均沒收銷燬之」。所以，扣案的八包安非他命（包含分
    裝袋，共重約十一．一公克），應該依法宣告沒收銷燬。
四、被告因為賣過二次的安非他命給證人甲○○，而且每次的價錢都是一千元，依照
    毒品危害防制條例第十九條第一項規定：「犯第四條（指販賣毒品罪）罪者，其
    供犯罪所用或因犯罪所得之財物，均沒收之；如全部或一部不能沒收時，追徵其
    價額或以其財產抵償之」。因此，按照本條的規定，被告販賣第二級毒品，當初
    所得到的二千元，就應該依法宣告沒收，並且，如果無法沒收，應該以被告的財
    產變賣抵償。為什麼本院不在「主文欄」上，記載「追徵其價額」的文字？其原
    因是；現金交易，出賣的人手裡拿到的是現款，現金本身沒有所謂的價額問題。
    法條會規定「追徵其價額」，意思是說拿現金以外的財物，例如；用金錶、鑽石
    做為毒品交易的所得，而毒販把交易所得的金錶、鑽石換成現金花用之後，因為
    已經無法沒收金錶、鑽石，所以，才會有把金錶、鑽石換算成金錢的價額問題。
    本案的情形，證人甲○○是用現金買安非他命，也就沒有所謂的價額，自然沒有
    追徵其價額可言。  附帶說明的是；由於被告是在八十九年四月十三日被警方捉
    到，而被告先後二次賣安非他命給甲○○的時候，是在被捉的前幾天，可以想見
    的是，被告賣安非他命所得到的二千元，應該早就花掉，因此，從被告身上查扣
    的四千五百元，並不是被告販賣毒品所得的錢，這是非常清楚的事；而查扣的一
    具行動電話，也不證明是被告專門申請用來犯罪，所以，本院就無法對這四千五
    百元和行電動話宣告沒收，而應該還給被告。
據上論斷，應依刑事訴訟法第二百九十九條第一項前段，毒品危害防制條例第四條第
二項、第八條第二項、第十八條第一項前段、第十九條第一項，刑法第十一條前段、
第五十六條、第四十七條、第五十一條第五款，判決如主文。
本案經檢察官張德寬到庭執行職務
中      華      民      國      八十九    年      十    月      十一    日
                                  臺灣臺東地方法院刑事庭
    法  官  甘  大  空
右正本證明與原本無異。
如不服本判決，應於判決送達後十日內，向本院提出上訴狀。
                                      書記官  賴  淑  芬
中    華    民    國      八十九        年      十      月      二十    日
附記：
毒品危害防制條例第四條第二項
製造、運輸、販賣第二級毒品者，處無期徒刑或七年以上有期徒刑，得併科新台幣七
百萬元以下罰金。
毒品危害防制條例第八條第二項
轉讓第二級毒品者，處六月以上五年以下有期徒刑，得併科新台幣七十萬元以下罰金
。


司法院資訊處製作；財團法人民間司法改革基金會備份。
